【裁判字號】    96,易,46
【裁判日期】    970131
【裁判案由】    竊盜
【裁判全文】
臺灣臺南地方法院刑事判決                96年度易字第46號
公  訴  人  臺灣臺南地方法院檢察署檢察官
被      告  戊○○
選任辯護人  嚴庚辰律師
上列被告因竊盜案件，經檢察官依通常程序起訴（96年度偵字第
9836號），被告於本院審判程序中就被訴事實為有罪之陳述，經
本院合議庭裁定適用簡式審判程序，判決如下：
    主      文
戊○○連續竊盜，處有期徒刑捌月，減為有期徒刑肆月，如易科
罰金，以銀元參佰元即新臺幣玖佰元折算壹日。
    事實及理由
一、本件犯罪事實：戊○○自民國九十一年間起至九十三年二月
    間止，任職於長欣利電信股份有限公司（下稱長欣利公司）
    擔任技術工。九十一年間中華電信股份有限公司臺灣南區電
    信分公司新營營運處（下稱甲○○○○○○○○）為將原佈
    接之舊電纜線汰換為新電纜線以擴展業務，經公開招標程序
    後，由長欣利公司得標，嗣長欣利公司與甲○○○○○○○
    ○簽約承包「KF501A12BF新營地區新設中央局等地纜線路工
    程」（下稱系爭地纜線路工程），施作範圍限於「新設佈接
    電纜線」部分，不包含舊有纜線之拆除、收取；系爭地纜線
    路工程後續之「拆除、收取舊電纜線」工程部分，則由宏源
    電信工程有限公司（下稱宏源公司）得標承包。詎戊○○於
    長欣利公司得標後，明知拆收舊電纜線非其承包之業務範圍
    ，竟基於意圖為自己不法所有之概括犯意，自九十一年十一
    月起至九十二年十二月止，連續利用新纜線佈接施工時擔任
    領班之機會，擅自將系爭地纜線路工程中：(1)鹽水鎮○○路
    段至南門路段，纜號：鹽水局＃２、(2)鹽水鎮○○路至台一
    七二線路段，纜號：鹽水局＃３、(3)鹽水鎮○○路至南門路
    段，纜號：鹽水局＃８、(4)六甲鄉○○路段至中山路段，纜
    號：六甲局＃１、(5)大內鄉○○○路段，纜號：大內局＃１
    等五處原應由宏源公司拆收之舊電纜廢料（總重約３９７６
    ５. ０６公斤，價值共計新臺幣0000000元）得手後
    ，先委由不知情之楊輝煌、丁○○等人載運至臺南縣永康市
    ○○路十四號其所承租之私人物料庫中存放，其後再轉售予
    不知情之第三人。嗣宏源公司於前揭處路段欲拆收舊電纜線
    時，發覺電纜線已遭拆除，始悉上情。案經甲○○○○○○
    ○○訴由臺南縣警察局新營分局報告報告臺灣臺南地方法院
    檢察署檢察官偵查後起訴。
二、前項犯罪事實，有下列事證足資證明：
（一）、被告於本院審理之自白；
（二）、證人林欽源、乙○○、己○○、楊輝煌、丁○○及翁奉
        熙之證述；
（三）、承包商承攬本工程應具備專門技能之從業人員名單、甲
        ○○○○○○○○九十二年十二月八日協調會記錄、KF
        501A12BF新營地區新設中央局等地纜線路工程遺失電纜
        賠償明細表」各一紙、甲○○○○○○○○電纜圖五紙
        ；
（四）、新光保全保全服務契約、新光保全訊號列印單各一份；
        本件事證明確，被告之犯行，堪以認定。
三、核被告戊○○所為，係犯刑法第三百二十條第一項之竊盜罪
    。按被告行為後，刑法部分條文業於九十四年一月七日經立
    法院三讀修正，而經總統於九十四年二月二日公布並於九十
    五年七月一日施行，而新修正之刑法第二條第一項規定：「
    行為後法律有變更者，適用行為時之法律。但行為後之法律
    有利於行為人者，適用最有利於行為人之法律。」，而該法
    係規範行為後法律變更所生新舊法律比較之準據法，於新法
    施行後，即應逕用該條為「從舊從輕」之比較；且本次法律
    變更，比較時應就罪刑有關之共犯、未遂犯、想像競合犯、
    牽連犯、連續犯、結合犯，以及累犯加重、自首減輕暨其他
    法定加減原因（如身分加減）與加減例等一切情形，綜其全
    部罪刑之結果而為比較（最高法院九十五年五月二十三日九
    十五年度第八次刑庭會議決議參照）。且查：
（一）、廢止前刑法第五十六條連續犯之規定，業於九十四年一
        月七日修正公布刪除，並於九十五年七月一日施行，則
        被告之犯行，因行為後新法業已刪除連續犯之規定，此
        刪除雖非犯罪構成要件之變更，但顯已影響行為人刑罰
        之法律效果，自屬法律有變更，依新法第二條第一項規
        定，比較新、舊法結果，仍應適用較有利於被告之行為
        時法律即舊法論以連續犯（最高法院九十五年第八次刑
        事庭會議決議參照），是被告先後所為關於竊盜之犯行
        ，時間緊接，所犯均係犯罪基本構成要件相同，顯係基
        於概括犯意反覆為之為連續犯，應依修正前刑法第五十
        六條連續犯之規定論以較重之刑法第三百二十條第一項
        之竊盜罪，並依法加重其刑。
（二）、被告行為後，刑法第四十一條第一項前段易科罰金之規
        定業已修正變更，新法規定：「犯最重本刑為五年以下
        有期徒刑以下之刑之罪，而受六個月以下有期徒刑或拘
        役之宣告者，得以新臺幣一千元、二千元或三千元折算
        一日，易科罰金。」但依據舊法及修正前罰金罰鍰提高
        標準條例第二條前段（現已刪除）規定，被告行為時易
        科罰金折算標準，應以銀元三百元折算一日，經折算為
        新臺幣後，應以新臺幣九百元折算為一日。比較修正前
        後之易科罰金折算標準，當以修正施行前之規定，較有
        利於被告，則應依刑法第二條第一項前段規定，適用修
        正施行前刑法第四十一條第一項前段規定，定其折算標
        準。其次，修正刑法係自九十五年七月一日起施行，在
        此之前，刑法分則編有關罰金刑之貨幣單位係銀元；且
        依刑法分則編應處罰金者，應適用罰金罰鍰提高標準條
        例第一條、第四條之規定，亦即應按各該具體條文制定
        或修正之時間先後，定其提高之倍數。惟被告行為後，
        刑法施行法增訂第一條之一，於九十五年六月十四日經
        總統公布，並自同年七月一日起施行；該條規定：「中
        華民國九十四年一月七日刑法修正施行後，刑法分則編
        所定罰金之貨幣單位為新臺幣。九十四年一月七日刑法
        修正時，刑法分則編未修正之條文定有罰金者，自九十
        四年一月七日刑法修正施行後，就其所定數額提高為三
        十倍。但七十二年六月二十六日至九十四年一月七日新
        增或修正之條文，就其所定數額提高為三倍」。亦即自
        九十五年七月一日起，刑法分則編所定罰金之貨幣單位
        ，由原來之銀元改為新臺幣；且九十四年一月七日刑法
        修正時，刑法分則編未修正之條文定有罰金者，自九十
        五年七月一日起，有關罰金之數額提高為三十倍。依增
        訂刑法施行法第一之一條之規定，其罰金以新臺幣為單
        位，數額應提高三十倍。此與修正前之罰金以銀元為單
        位，適用罰金罰鍰提高標準條例之結果應提高十倍者，
        對被告而言，並無不利（新臺幣與銀元之比例為一比三
        ，換算結果，亦為三十倍）。刑法施行法第一條之一係
        替代罰金罰鍰提高標準條例部分條文，與罰金罰鍰提高
        標準條例罰金額度相同，既不發生有利或不利問題，只
        是將貨幣單位由銀元改為新臺幣，並非法律變更刑度之
        條文，當無比較新舊法問題。
（三）、又新修正刑法第五十七條關於科刑時應審酌之事項，其
        中修正後刑法第五十七條第七款「犯罪行為人與被害人
        之關係」，係將修正前同法第八款「犯人與被害人『平
        日』之關係」之「平日」一語刪除，擴大犯罪行為人與
        被害人在犯罪行為上之關係，亦屬科刑時應予考慮之標
        準。修正後同法第八款並增列「犯罪行為人違反義務之
        程度」，此均屬法院就刑之裁量審認標準之明文化，非
        屬法律之變更（見最高法院九十五年五月二十三日第八
        次刑庭會議決議亦同此意旨），自無新修正之刑法第二
        條第一項規定之適用，附此敘明。
四、爰審酌被告犯罪之目的、動機係貪圖不法利益、手段、所生
    危害非微，參酌被告於本院審理之初，固然矢口否認犯行，
    至言詞辯論前，始坦承犯行，可見其尚知所悔悟，惟其犯後
    未與被害人達成和解等一切情狀，量處如主文所示之宣告刑
    。另按犯罪在中華民國九十六年四月二十四日前者，除本條
    例另有規定外，經判處有期徒刑、拘役或罰金者，減其刑期
    或金額二分之一（中華民國九十六年罪犯減刑條例第二條第
    一項第三款參照），又按依本條例應減刑之罪，未經判決確
    定者，於裁判時，減其宣告刑。依其項規定裁判時，應於判
    決主文同時諭知其宣告刑及減得之刑（中華民國九十六年罪
    犯減刑條例第七條參照）。查被告行為後，中華民國九十六
    年罪犯減刑條例於九十六年六月十五日通過，於九十六年七
    月十六日施行，被告犯罪在九十六年四月二十四日以前，合
    於同條例第二條第一項之規定，爰依中華民國九十六年罪犯
    減刑條例第二條第一項第三款、第七條及第九條之規定，應
    將其宣告刑減二分之一，並諭知如易科罰金之折算標準，以
    資懲儆。
據上論斷，應依刑事訴訟法第二百七十三條之一第一項、第二百
九十九條第一項前段、第三百十條之二，刑法第二條第一項前段
，廢止前刑法第五十六條，刑法第三百二十條第一項，修正前刑
法第四十一條第一項前段，廢止前罰金罰鍰提高標準條例第二條
，刑法施行法第一條之一第一項、第二項前段，中華民國九十六
年罪犯減刑條例第二條第一項第三款、第七條、第九條，判決如
主文。
本案經檢察官丙○○到庭執行職務。
中    華    民    國    97    年     1    月    31    日
                  刑事第四庭  審判長法  官  鄭文祺
                                    法  官  許蕙蘭
                                    法  官  黃翰義
以上正本證明與原本無異。
如不服本判決應於收受本判決後10日內向本院提出上訴書狀，並
應敘述具體理由。如未敘述上訴理由者，應於上訴期間屆滿後20
日內向本院補提理由書狀（均須按他造當事人之人數附繕本）「
切勿逕送上級法院」。
                                    書記官  謝文心
中    華    民    國    97    年    2     月    12    日
附錄本案論罪科刑法條全文：
中華民國刑法第320條
（普通竊盜罪、竊佔罪）
意圖為自己或第三人不法之所有，而竊取他人之動產者，為竊盜
罪，處5年以下有期徒刑、拘役或5百元以下罰金。
意圖為自己或第三人不法之利益，而竊佔他人之不動產者，依前
項之規定處斷。
前二項之未遂犯罰之。


司法院資訊處製作；財團法人民間司法改革基金會備份。
